臺灣雲林地方法院民事裁定
111年度訴字第369號
原      告  蔡宏基  
被      告  吳阿月  
訴訟代理人  吳樹木  
上列當事人間請求行使不動產優先承買權事件，原告為訴之追加
，本院裁定如下：
    主  文
原告於民國一一一年五月十九日所為追加之訴駁回。
追加之訴訴訟費用由原告負擔。
    理  由
一、按訴狀送達後，原告不得將原訴變更或追加他訴。但有下列
    各款情形之一者，不在此限：一、被告同意者。二、請求之
    基礎事實同一者。三、擴張或減縮應受判決事項之聲明者。
    四、因情事變更而以他項聲明代最初之聲明者。五、該訴訟
    標的對於數人必須合一確定時，追加其原非當事人之人為當
    事人者。六、訴訟進行中，於某法律關係之成立與否有爭執
    ，而其裁判應以該法律關係為據，並求對於被告確定其法律
    關係之判決者。七、不甚礙被告之防禦及訴訟之終結者。被
    告於訴之變更或追加無異議，而為本案之言詞辯論者，視為
    同意變更或追加，民事訴訟法第255條定有明文。又所謂「
    請求之基礎事實同一」，係指變更或追加之訴與原訴之原因
    事實，有其社會事實上之共通性及關聯性，而就原請求所主
    張之事實及證據資料，於變更或追加之訴得加以利用，且無
    害於他造當事人程序權之保障，俾符訴訟經濟者稱之。
二、本件原告起訴時主張被告出售兩造所共有坐落雲林縣○○鎮○○
    段00○000地號土地（下合稱系爭土地）予第三人，並以存證
    信函通知原告就系爭土地是否行使優先承買，原告即於期限
    內以存證信函回覆被告願意以相同條件行使優先承買權，兩
    造已就系爭土地成立買賣契約，爰依法提起本件訴訟，訴請
    被告將其所有系爭土地之權利範圍均10分之9以新臺幣（下
    同）560,601元出賣予原告，並於原告給付前開價金同時，
    辦理移轉登記予原告等語。嗣原告又於民國111年5月19日主
    張被告應向其購買兩造所共有坐落雲林縣○○鎮○○段00地號土
    地之應有部分，並追加請求被告應給付其該土地之價金345
    萬元。惟查，原訴之爭點、請求利益及訴訟資料均著重於原
    告對於系爭土地有無優先購買權之爭議，而與原告所追加之
    買賣價金部分，涉及兩造間就上開99地號土地有無成立買賣
    契約，原告得否向被告請求給付買賣價金之爭議，要屬截然
    不同，就原請求所主張之事實及證據資料，於追加之訴無法
    加以利用，難謂請求之基礎事實同一。此外，本件查無其他
    合於民事訴訟法第255條第1項但書其餘各款規定之情事，故
    原告此部分追加之訴，於法尚有未合，應予駁回。
三、依民事訴訟法第249條第1項第6款，第95條，第78條，裁定
    如主文。
中　　華　　民　　國　 111　　年　　9 　　月　　22　　日
                  民事第二庭    法  官  吳福森

以上正本係照原本作成。
如對本裁定抗告須於裁定送達後10日內向本院提出抗告狀，並應
繳納抗告費新臺幣1,000 元。
中　　華　　民　　國　 111　　年　　9 　　月　　22　　日
                                書記官　程尹鈴